最高法院刑事判決　　　　　　　　　　　　　　　九十三年度台上字第六五一五號
　　上　訴　人　甲○○
　　　　　　　　　　　　在押.
右上訴人因強盜案件，不服台灣高等法院高雄分院中華民國九十三年十月十二日第二
審判決（九十三年度上訴字第八九八號，起訴案號：台灣高雄地方法院檢察署九十三
年度偵字第四０六號），提起上訴，本院判決如左：
    主  文
上訴駁回。
    理  由
一強盜部分：
按刑事訴訟法第三百七十七條規定，上訴於第三審法院，非以判決違背法令為理由，
不得為之。是提起第三審上訴，應以原判決違背法令為理由，係屬法定要件。如果上
訴理由狀並未依據卷內訴訟資料，具體指摘原判決不適用何種法則或如何適用不當，
或所指摘原判決違法情事，顯與法律規定得為第三審上訴理由之違法情形，不相適合
時，均應認其上訴為違背法律上之程式，予以駁回。本件上訴人甲○○上訴意旨略稱
：(一)、有關被害人國菲通訊行部分，案發當時該店員工李婉瑜、曾國惠二人尚有相當
高度意思自由，並未達不能抗拒程度，僅心生畏懼而已，上訴人所為，應僅成立恐嚇
取財罪。(二)、關於被害人正勝通訊行部分，案發時，上訴人與該店店員劉雅倫有短暫
對話，劉雅倫又表示上訴人要何物，叫上訴人自己拿，隨後跑至後方房間躲起來，上
訴人並未加以阻止及對其潑灑瓶中液體，足見劉雅倫僅心生恐懼，並未達不能抗拒之
程度，原判決認上訴人所為成立強盜罪，顯屬違法等語。
惟查證據之取捨、證據證明力之判斷及事實有無之認定，為事實審法院之職權，苟其
取捨判斷與認定，並不違背論理法則及經驗法則，即不容任意指為違法，而執為第三
審適法之上訴理由。本件原審認定上訴人有原判決所載之二次強盜犯行，係以該事實
已據上訴人於警詢、偵查及第一審審理中供承不諱，核與被害商店之職員李婉瑜、曾
國惠、劉雅倫所述情節相符，並有現場照片十三張、監視錄影器側錄之照片三張，被
害人出具之贓物認領保管收據及上訴人所有供犯罪時所用之雙氧水一瓶、手提袋一個
可資佐證等事證，予以綜合判斷，認上訴人所為，係犯刑法第三百二十八條第一項之
強盜罪，於法定刑內量處其刑，已詳其所憑證據及認定之理由。並說明上訴人在犯
案時，手持瓶裝液體，打開瓶蓋搖晃，對店員稱：「交出行動電話及現金，否則潑灑
硫酸」等語，而硫酸為強烈腐蝕強酸，以之潑灑人之身體，足使人眼瞎、毀容，甚至
喪命，此為眾所週知之事實，上訴人之上開脅迫行為，客觀上已使他人精神上及身體
上處於不能抗拒之程度，且李琬瑜等三人亦稱其等已達不能抗拒程度，故其等因而不
得已交付財物或任由上訴人取之，上訴人自應構成強盜罪，而非僅成立恐嚇取財罪。
上訴人於原審辯稱：伊只是恐嚇取財云云，係避重就輕之詞，為不足採信之理由。所
為論斷，均有卷存證據資料可資覆按。查原判決已說明被害人劉雅倫係因無法抗拒而
任由上訴人取走店內財物，並趁機躲入後方房內。至於上訴人未加阻止劉雅倫躲入房
間及未潑灑手中佯稱硫酸之雙氧水，於其係成立強盜罪，並不生影響。上訴意旨依憑
己見謂上開被害人均未達不能抗拒之程度云云，重為事實之爭執，任意指摘原判決認
定上訴人成立強盜罪為違法，顯非適法之第三審上訴理由，此部分之上訴為違背法律
上之程式，應予駁回。
二竊盜部分：
按刑事訴訟法第三百七十六條所列各罪之案件，經第二審判決者，不得上訴於第三審
法院，法有明文。本件上訴人所犯刑法第三百二十條第一項之竊盜罪部分，核屬刑事
訴訟法第三百七十六條第二款之案件，依首開說明，既經第二審判決，自不得上訴於
第三審法院。綜此部分與強盜部分有方法結果之牽連關係，為裁判上一罪，但強盜部
分之上訴為不合法，本院應從程序上予以駁回，而無從為實體上判決，對於輕罪部分
之此部分，亦無從適用審判不可分原則，為實體上審判，上訴人竟復提起上訴，顯為
法所不許，應予駁回。
據上論結，應依刑事訴訟法第三百九十五條前段，判決如主文。
中　　　華　　　民　　　國　　九十三　　年　　 十二 　　月　　 十六 　　日
                              最高法院刑事第十二庭
                                  審判長法官  陳　正　庸
                                        法官  賴　忠　星
                                        法官  王　居　財
                                        法官  張　清　埤
                                        法官  林　開　任
      右正本證明與原本無異
                                              書  記  官
中　　　華　　　民　　　國　　九十三　　年　　 十二 　　月　　二十二　　日
                                                                        Ｔ
